【裁判字號】    92,交抗,142
【裁判日期】    920730
【裁判案由】    聲明異議
【裁判全文】
臺灣高等法院臺南分院刑事裁定      九十二年度交抗字第一四二號  Ａ
      抗  告  人
      即 異議 人  澤龍企業股份有限公司
      代  表  人  甲○○○
右列抗告人因聲明異議案件，不服臺灣臺南地方法院中華民國九十二年六月十一日裁
定（九十二年度交聲字第一九二號）提起抗告，本院裁定如左：
      主      文
抗告駁回。
      理      由
一、本件抗告意旨略以：因駕駛人陳日溪隱瞞被吊駕照一事，公司亦疏忽查證駕照，
    陳日溪因而保有工作。惟此案無照駕駛，已被罰新台幣（下同）六萬元（已繳納
    ），公司也被處罰六萬元，這應是對公司的處罰完畢，但仍需吊車牌三個月，此
    點抗告人不服一罪三罰，有違公平正義原則，且公司須靠此車營運，如何是好？
    希望只處以罰款，不能再處以吊扣汽車車牌三個月，以維營運及生活。為此提起
    抗告，求為撤銷原裁定云云。
二、按汽車駕駛人駕駛聯結車、大客車、大貨車，有駕駛執照吊扣期間駕車情形者，
    汽車所有人及駕駛人各處四萬元以上八萬元以下罰鍰，並當場禁止該汽車駕駛人
    繼續駕駛及扣留其車輛牌照；並吊扣其汽車牌照三個月，道路交通管理處罰條例
    第二十一條之一第一項第七款、第三項分別定有明文。
三、經查：
（一）本件抗告人澤龍企業股份有限公司（下稱澤龍公司）所有之車牌號碼２Ｈ─７
      ７２號自用大貨車，係於民國（下同）九十二年四月三日十八時三十分許，由
      司機陳日溪所駕駛，在行經國道三號高速公路南向三四二公里處時，為警攔獲
      。司機陳日溪係在駕駛執照吊扣期間，駕駛該大貨車，經內政部警政署國道公
      路警察局第八警察隊善化分隊員警製單舉發，移送機關即交通部公路總局嘉義
      區監理所台南監理站，並因此裁決抗告人罰鍰六萬元，並吊扣該大貨車汽車牌
      照三個月等情，有該監理站九十二年四月十六日南監五字第裁七四—Ｚ000
      00000號違反道路交通管理事件裁決書及內政部警政署國道公路警察局公
      警局交字第Ｚ00000000號舉發違反道路交通管理事件通知書各一份在
      卷可參（詳原審卷第三十二頁以下），且為抗告人所不爭執。而本件大貨車司
      機陳日溪之駕駛執照吊扣期間，係自九十一年五月七日起至九十二年八月六日
      止乙節，亦有汽車駕照基本資料明細一紙在卷可憑（詳原審卷第六頁）。是抗
      告人所有之上開大貨車，有於前開時、地，由駕駛人陳日溪在駕駛執照吊扣期
      間駕駛之違規事實，應堪認定。
（二）次按，道路交通管理處罰條例第二十一條之一第一項、第三項規定，大貨車等
      汽車所有人，因駕駛人有使用註銷之駕駛執照駕駛、無照駕駛、駕照吊扣期間
      駕車等違規事由，亦應同受罰鍰處罰，並吊扣該車之牌照，係因聯結車、大客
      車、大貨車等車輛，車體龐大堅固，載運貨物或人員之數量亦多，如駕駛不慎
      而發生交通事故，所造成之財物損失及人員傷亡情況，均比一般車輛肇事來得
      嚴重，故前開車輛行駛於道路上，對於其他用路人或車上之乘客而言，本具有
      較大之危險性。基此，為加強右述大型車輛之行車安全，並期汽車所有人共負
      維護交通秩序及確保交通安全之責，如前述車輛之汽車駕駛人，有處罰條例第
      二十一條之一第一項各款之違規情形，除對駕駛人予以處罰外，對汽車所有人
      亦科以罰鍰，並吊扣汽車牌照，以促其同負監督注意義務。雖抗告人澤龍公司
      辯稱：伊公司是每年定期檢查司機之駕駛執照一次，檢查時只是拿駕照看一下
      並未作成書面紀錄，公司最後一次檢查本件駕駛人陳日溪之駕照時間，是在九
      十年底，嗣陳日溪因酒駕違規，而將其駕照繳回監理站辦理吊扣後，未告知公
      司，而公司在本次出車前，也並未檢查駕駛人陳日溪之駕照狀況，因抗告人對
      於陳日溪駕照已遭吊扣情節並不知情，其應不須負責云云。惟按道路交通管理
      處罰條例第二十一條之一第四項固定有「汽車所有人如已善盡查證駕駛人駕駛
      執照資格之注意，或縱加以相當之注意而仍不免發生違規者，汽車所有人不受
      本條之處罰」之免罰規定，惟現行監理實務上，就關於如何認定汽車所有人「
      已善盡查證駕駛人駕駛執照資格之注意義務」之標準與範圍，係以汽車所有人
      有無「每個月」定期查證，所屬駕駛人駕照資格與狀態是否正常，為其判斷之
      依據，有交通部公路總局台北區○○○○道路交通管理處罰條例第二十一條之
      一裁罰實務」會議紀錄決議在卷可稽（詳原審卷第九頁），而徵諸前述大型車
      輛之駕駛人，客觀上係為汽車所有人所使用，並接受汽車所有人之指示而為之
      服勞務，汽車所有人亦因此而獲取車輛營運之利益，故汽車所有人對於駕駛人
      ，原應負起嚴格監督管理之義務，是由保障汽車所有人之權益，及加強大型車
      輛行車安全之衡平目的觀之，前開會議紀錄就「汽車所有人有無每個月定期查
      證所屬駕駛人駕照資格與狀態是否正常，為其判斷已否善盡管理人責任之認定
      標準與範圍」之決議，經核亦屬妥適。從而本件抗告人既僅每年始查驗其僱用
      之汽車駕駛人駕照資格與狀態是否正常，且未於出車前，查驗駕駛人駕照狀態
      ，致未能發覺本件車輛駕駛人陳日溪之駕照業已吊扣，依前開會議紀錄之決議
      觀之，抗告人顯未善盡查證駕駛人駕照資格之注意義務，實堪認定。況抗告人
      若取得駕駛人之書面同意，即可據以向監理機關申請查詢該職業駕駛人之違規
      情形，是本件駕駛人陳日溪，既係在駕駛執照吊扣期間駕駛大貨車，抗告人又
      為汽車所有人，依前開規定即應受罰，是其前開所辯，要係事後卸責之詞，不
      足採取。
（三）從而，本件抗告人澤龍公司所有之自用大貨車，有於右述時、地，由駕照係在
      吊扣期間之陳日溪駕駛上路之事實，既堪認定，而抗告人又為該輛大貨車之汽
      車所有人，則移送機關即交通部公路總局嘉義區監理所台南監理站，據此並引
      用前開道路交通管理處罰條例第二十一條之一第一項第七款、第三項規定，裁
      處抗告人罰鍰六萬元，並吊扣其汽車牌照三個月，於法並無違誤。抗告意旨所
      陳「一罪三罰」云云，惟依前揭裁決書，係有關抗告人之部分，有關原處分機
      關對於駕駛人陳日溪之裁決，因其非本件之抗告人，不在本案審究範圍中，核
      先敘明。又所謂「一事不兩罰」（禁止重複處罰），係指對於同一人同一性質
      之事由，不得處罰兩次，倘若係不同性質之處罰，並非不能併罰（參照大法官
      會議釋字第五○三號解釋）；而罰鍰及吊扣牌照係不同性質之行政罰，本件原
      處分機關對抗告人違規之事實所為之裁決，並未違反「一事不兩罰」之原則。
四、綜上所述，原審交通法庭認原處分機關，根據舉發之違規事實（即駕駛執照吊扣
    期間駕駛大型車者（處車主）），依道路交通管理處罰條例第二十一條之一第一
    項第七款、第三項規定，裁處抗告人罰鍰六萬元整，並吊扣牌照三個月，並無不
    當或違法，因予駁回抗告人所提異議。本院經核原裁定認事用法，均無違誤。抗
    告意旨，為無理由，應予駁回。
據上論斷，應依刑事訴訟法第四百十二條，道路交通案件處理辦法第二十六條，裁定
如主文。
中    華    民    國      九十二      年      七      月      三十      日
                                  臺灣高等法院臺南分院刑事第四庭
                                      審判長法官  鄭    文    肅
                                            法官  黃    三    哲
                                            法官  王    浦    傑
右正本證明與原本無異。
不得再抗告。
                                      法院書記官  蔡  振      豐
中    華    民    國      九十二      年      八      月        四      日


司法院資訊處製作；財團法人民間司法改革基金會備份。
